臺灣高等法院高雄分院刑事判決　　　　　九十一年度上訴字第一六一二號
　　上訴人　台灣高雄地方法院檢察署檢察官
　　被　告　甲○○
　　指定辯護人　本院公設辯護人　李佩娟
右上訴人因被告違反毒品危害防制條例案件，不服臺灣高雄地方法院九十一年度訴字
第一五三九號中華民國九十一年八月二十三日第一審判決（起訴案號：臺灣高雄地方
法院檢察署九十一年度偵字第六三七五號），提起上訴，本院判決如左：
      主      文
原判決撤銷。
甲○○持有第一級毒品，處有期徒刑肆月，如易科罰金，以佰元折算壹日。毒品海
洛因貳包（淨重點肆公克）沒收銷燬之。
      事      實
一、甲○○於民國（下同）九十年十二月二十七日十四時許，受友人李政興之託，在
    高雄市○鎮區○○路旁，代李政興向一名綽號「獅仔」之不詳姓名者，以新台幣
    （下同）一萬二千元，購買第一級毒品海洛因二包（淨重三‧四公克），而非法
    持有。嗣於同日十五時三十分，在高雄市○鎮區○○路與草衙二路口，為警查獲
    ，並扣得該毒品海洛因二包（淨重點肆公克）。
二、案由高雄市政府警察局小港分局移送台灣高雄地方法院檢察署檢察官偵查起訴。
      理      由
一、訊據被告甲○○對於前開持有第一級毒品海洛因二包（淨重三‧四公克），為警
    查獲之事實，供承不諱，並有該二包海洛因扣案可佐。該二包海洛因，淨重三‧
    四公克，純度為百分之三四點三九，有法務部調查局九十一年四月四日調科壹字
    第二二００一三一四０號鑑定通知書附卷足憑。被告雖辯稱該二包毒品，係伊出
    資七千元，李政興出資五千元，共同買來施用云云。
二、惟查，被告於警訊時，已供明李政興以一萬二千元託伊購買一錢海洛因，證人李
    政興於警訊及檢察官偵查中，均證稱伊交付被告一萬二千元等語，並指稱「他說
    他在前鎮，要我拿錢給他，到中平路口，他叫我把錢交給他，他去向朋友拿海洛
    因給我」等語（偵查卷第二０頁）。而該毒品海洛因淨重三‧四公克，約合一錢
    之重量，與李政興委託購買之數量相符。足認被告持有海洛因二包，係被告代李
    政興購買而持有甚明。另證人陳正安於原審所證扣案之毒品係伊出數千元，被告
    出數千元，李政興亦有出錢云云，與被告及李政興之供述不符，非真實可採。綜
    上所，本案事證明確，被告所辯，顯係避就之詞，不足憑信，其犯行洵堪認定
    。
三、查海洛因係毒品危害防制條例第二條第二項第一款所稱之第一級毒品，被告持有
    毒品海洛因，核係犯毒品危害防制條例第十一條第一項之持有第一級毒品罪。公
    訴意旨認被告係犯毒品危害防制條例第四條第一項之販賣第一級毒品罪，尚有未
    洽（如後述），起訴法條應予變更。
四、原審諭知被告販賣毒品無罪之判決，固無不合，惟未就其持有毒品行為論判，尚
    有未洽。檢察官上訴意旨認被告販賣第一級毒品，指摘原判決不當，雖無理由，
    但原判決既有可議，自應予撤銷改判。爰審酌被告代他人購買毒品，將助長他人
    施用毒品劣習，而在未交給友人之前被查獲，危害較輕，及犯罪後飾詞卸責之態
    度等一切情狀，量處如主文所示之刑，並諭知易科罰金之折算標準。扣案之上述
    海洛因二包（淨重三‧四公克），係第一級毒品，依毒品危害防制條例第十八條
    第一項前段規定宣告沒收銷燬之。
五、公訴意旨另以：被告於九十年十二月間，在高雄市○○路與中平路口，先後以三
    千元至五千元不等代價，販賣四、五次之第一級毒品海洛因，供李政興注射，經
    警於九十年十二月二十七日十五時三十分，在上開地點查獲被告持第一級毒品海
    洛因販賣與李政興，並當場扣得行動電話一支、海洛因毒品三‧四公克；因認被
    告涉犯毒品危害防制條例第四條第一項之販賣第一級毒品罪嫌等情。惟查：
  (一)公訴人認被告涉犯上開罪嫌，係以證人李政興於警、偵訊中之證述，及第一級毒
    品海洛因二包、行動電話一具扣案，資為論罪依據。訊之被告堅決否認有何販賣
    第一級毒品海洛因之犯行，辯稱：我沒有賣海洛因給李政興，那天是我與他一起
    去買海洛因，才被抓到的，我們去跟一位「獅仔」買的，他出五千元，我出七千
    元共同買的，是李政興先去向他朋友買，但沒有買到，他打電話給我，我們才一
    起去向「獅仔」買的，扣案的海洛因是我自己要施用等語。
  (二)按犯罪事實應依證據認定之，無證據不得推定其犯罪事實；又不能證明被告犯罪
    者，應為無罪判決之諭知，刑事訴訟法第一百五十四條、第三百零一條第一項分
    別定有明文。次按刑事訴訟法上所謂認定犯罪事實之證據，係指足以認定被告確
    有犯罪行為之積極證據而言，如未能發現相當證據或證據不足以證明，自不能以
    推測或擬制之方法，以為裁判基礎（最高法院二十九年上字第三一○五號判例及
    四十年台上字第八十六號判例參照）；又認定犯罪事實，所憑之證據，雖不以直
    接證據為限，間接證據亦包括在內，然無論直接或間接證據，其為訴訟上之證明
    ，須於通常一般之人均不致於有所懷疑，而得確信其為真實之程度者，始得據為
    有罪之認定，倘其證明尚未達到此一程度，而有合理性懷疑之存在時，即無從為
    有罪之認定（最高法院七十六年台上字第四九八六號判例參照）。
  (三)經查，證人李政興固於警訊中證稱：我一人出資一萬二千元向甲○○購買海洛因
    一錢，甲○○叫我在前鎮區○○路與中安路口等他，我於九十年十二月二十七日
    下午二時許，在高雄縣大寮鄉○○村○○路公共電話，打甲○○的行動電話連絡
    他要買海洛因一包，他叫我在中平路與草衙路口等他交易，我尚未拿到海洛因，
    即被警方盤查發覺，九十年十二月間向他購海洛因四、五次，金額三千元到五千
    元不等等語（警卷第三頁）；李政興於偵訊中則改稱：（九十年十二月二十七日
    下午三時五十分許在草衙二路與明正路口）是要向甲○○買毒品，他叫我在那邊
    等，他要我拿錢到中平路口給他，他去向朋友拿海洛因給我，電話中說他在前鎮
    ，要我去找他，他叫我拿一萬二千元到草衙路、中平路找他，到了那裡，我把錢
    給他，他叫我在那裡等，他去向朋友拿海洛因給我，‧‧，（問：九十年十二月
    間有無向甲○○購買海洛因四、五次？）我忘記了等語（偵卷第二十頁）；李政
    興於原審訊問時則結證：我於九十年十二月二十七日下午三時五十分許，去前鎮
    區○○路與草衙二路口找人，之後去西藥房買東西，出來之後就被警察抓去，沒
    有向甲○○買海洛因，海洛因都是向綽號「黑仔」之朋友買的等語（原審卷第二
    三、二四頁），證人李政興於警、偵訊及原審訊問時之供述前後不一，其為警查
    獲時，係在高雄市○鎮區○○路與草衙二路口徘徊時為警查獲，並非在與被告甲
    ○○交易當時查獲，有警訊筆錄可稽，果若李政興向被告購買毒品海洛因，一萬
    二千元既已交付予被告（偵卷第二十頁反面），則被告亦應將毒品交付李政興，
    始符合交易常情，然被告甲○○為警查獲時，僅扣得前開海洛因二包及行動電話
    一具，並未扣得一萬二千元，另李政興為警查獲時，身上亦未查獲金錢或毒品，
    有警訊筆錄及扣押筆錄一份可按，另被告甲○○於警訊中亦陳稱：扣案之海洛因
    一包是李政興拿一萬二千元託我幫他買，不是販賣給他等語，與李政興於偵訊中
    之供述相符，綜合上述各情以觀，李政興於偵訊中之供述係其拿一萬二千元託被
    告甲○○向朋友買海洛因等語，與事實相符，較可採信。再查，被告為警查獲時
    ，固自其身上起出海洛因二包（淨重三‧四○公克，包裝重○‧四五公克），數
    量不多，且係李政興託被告向他人購買，該扣案之海洛因自不足以證明係供被告
    販賣所用，當然不得以該扣案之海洛因作為被告販賣海洛因之論據。另扣案之0
    000000000號行動電話固係被告所有，惟其通話之內容並未錄音，而被
    告於警訊中供稱係李政興託伊買海洛因等語，另李政興於警訊中則陳稱：被告甲
    ○○叫伊在高雄市○鎮區○○路、草衙路口等候交易，二人就通話之內容之供述
    ，已有不同，況被告為警查獲時，並未扣得李政興交予被告之一萬二千元，已如
    前述，是該扣案之行動電話自亦無從據以認定係被告與李政興用以聯絡買賣毒品
    海洛因之事宜。綜上，證人李政興於警訊中之陳述，與其嗣後於偵、審中之陳述
    不符，而扣案之海洛因及行動電話，亦不能證明被告確有販賣海洛因與李政興之
    犯行，公訴意旨資為論罪之證據，在訴訟上之證明，尚未達於通常一般之人均不
    致有所懷疑，而得確信其為真實之程度，是暨有合理性懷疑之存在，即無從為有
    罪之認定。又被告為警查獲時，身上僅有行動電話及毒品，已如上述，如被告向
    綽號「獅仔」購買毒品轉售圖利，其身上必有圖利所得之現款，而其身上既無圖
    利之現款，尤足證被告確係代李政興購買毒品無疑。此外，又查無其他確切證據
    ，足認被告有販賣毒品犯行，顯屬不能證明被告有此部分之犯罪，因被告持有毒
    品已如上述論處罪刑，此部分不另為無罪之諭知。扣案之行動電話機一具，雖被
    告陳明為其所有，但不能證明係被告供犯罪所用之物，自不能宣告沒收。檢察官
    上訴意旨認被告販賣第一級毒品，指摘原判決不當，為無理由，因原判決已撤銷
    改判，自毋庸另諭知駁回檢察官之上訴，併予明。
據上論斷，應依刑事訴訟法第三百六十九條第一項前段、第三百六十四條、第二百九
十九條第一項前段、第三百條、毒品危害防制條例第十一條第一項、第十八條第一項
前段、刑法第十一條前段、第四十一條第一項前段，罰金罰鍰提高標準條例第二條，
判決如主文。
本案經檢察官張其主到庭執行職務。
中    華    民    國     九十一     年      十一      月     二十六     日
           臺灣高等法院高雄分院刑事第五庭
                                  審判長法官  吳水木
                                        法官  趙文淵
                                        法官  洪慶鐘
右正本證明與原本無異。
檢察官如不服本判決應於收受本判決後十日內向本院提出上訴書狀，其未述上訴理
由者，並得於提起上訴後十日內向本院補提理由書狀（均須按他造當事人之人數附繕
本)「切勿逕送上級法院」。
被告不得上訴。
                                      書記官  彭筱瑗
中    華    民    國     九十一     年      十一      月     二十七     日
附錄：本判決論罪科刑法條：
毒品危害防制條例第十一條第一項：
持有第一級毒品者，處三年以下有期徒刑、拘役或新臺幣五萬元以下罰金。
                                                                        Ｆ
